最高法院刑事判決　　　　　　　　　　　　　　　八十八年度台上字第六四五二號
　　上訴人　朱火爐
　　　　　　盧增興
　　被　告　戊○○
　　　　　　甲○○
　　　　　　丁○○
　　　　　　丙○○
　　　　　　乙○○
右上訴人等因自訴被告等誣告案件，不服台灣高等法院中華民國八十六年十月二日第
二審判決（八十五年度上訴字第四六○七號，自訴案號：台灣新竹地方法院八十五年
度自字第三三號），提起上訴，本院判決如左：
    主  文
原判決撤銷，發回台灣高等法院。
    理  由
本件原判決以上訴人朱火爐、盧增興之自訴意旨略謂：朱火爐於民國八十二年六月二
十四日，向被告甲○○、丁○○、丙○○、乙○○等人購買，坐落於苗栗縣造橋鄉○
○○段第一○二地號、第一○三－一地號、第一○四地號、第一○五地號之土地，被
告等四人並向朱火爐詐稱，在前揭一○二地號、第一○三地號土地前之道路，同意由
朱火爐依現狀鋪設六公尺寬之混凝土道路以通達台一線省道，並訂明於買賣契約，使
朱火爐陷於錯誤，而付以高價購買該土地，八十二年八月間，朱火爐囑託自訴人盧增
興前往該地鋪設道路，並由盧增興委託甲○○負責指界及監工之任務，詎甲○○意圖
損害本人之利益，竟違背任務指示非出賣人所有之坐落於苗栗縣造橋鄉○○段四二二
－六地號、第四二二－十一地號土地，供朱火爐開闢道路，其後再由明知其情事之被
告戊○○捏造自訴人等係故意竊佔該土地之事實，向台灣新竹地方法院檢察署提出告
訴，為該署檢察官提起公訴，戊○○更明知其本人並非前揭四二二－六地號、四二二
－十一地號之分管人，未因自訴人等使用該土地受有損失，竟意圖為自己不法之所有
，以自訴人等使用該土地致生損害為由，向原審刑事庭提起附帶民事訴訟，要求自訴
人等賠償新台幣三百萬元，認被告等五人共同牽連涉犯刑法第一百六十九條誣告罪、
第三百三十九條詐欺罪、第三百四十二條背信罪嫌等情，經審理之結果，認被告等之
犯罪不能證明，仍維持第一審諭知被告等無罪之判決，駁回上訴人等在第二審之上訴
，固非無見。
惟查本件上訴人等自訴被告等誣告等罪，係謂：朱火爐於八十二年六月二十四日，向
甲○○、丁○○、丙○○、乙○○等人購買，坐落於苗栗縣造橋鄉○○○段第一○二
地號、第一○三－一地號、第一○四地號、第一○五地號之土地，甲○○、丁○○、
丙○○、乙○○等人並向朱火爐詐稱，在前揭一○二地號、第一○三地號土地前之道
路，同意由朱火爐依現狀鋪設六公尺寬之混凝土道路以通達台一線省道，並訂明於買
賣契約，使朱火爐陷於錯誤，而付以高價購買該土地，八十二年八月間，朱火爐囑託
盧增興前往該地鋪設道路，並由盧增興委託甲○○負責指界及監工之任務，詎甲○○
意圖損害本人之利益，竟違背任務指示非出賣人所有之坐落於苗栗縣造橋鄉○○段四
二二－六地號、第四二二－十一地號土地，供朱火爐開闢道路，其後再由明知其情事
之戊○○捏造朱火爐、盧增興係故意竊佔該土地之事實，向台灣新竹地方法院檢察署
提出告訴等情（八十四年偵字第九七三八號），案經台灣新竹地方法院檢察署移送原
審法院併辦，經原審法院於八十六年三月八日以八十五年度上易字第二五八二號判決
，認上訴人等犯罪不能證明，但公訴人以此部分與該判決另論罪部分具有裁判上一罪
關係不另為無罪之諭知（見該判決理由四），乃原判決理由三(二)竟謂上訴人等上開被
訴竊佔案件，上訴人等均被該院八十五年度上易字第二五八二號判處有期徒刑三月確
定云云，與卷證資料似不相符合。又丁○○曾具狀向台灣新竹地方法院檢察署告訴上
訴人等竊佔其所有之四二二地號土地，經該署檢察官以八十五年偵字第六五四五號移
送原審法院併辦，亦經原審法院於八十五年度上易字第二五八二號刑事判決，認上訴
人等犯罪不能證明，但公訴人以此部分與該判決另論罪部分具有裁判上一罪關係不另
為無罪之諭知（見該判決理由五），乃原判決理由三(二)謂：丁○○自始未對上訴人告
訴或告發，自無誣告上訴人之可言云云，似與卷證資料亦不相符。再朱火爐主張其於
八十二年六月二十四日，與丁○○、詹增演、乙○○、丙○○、甲○○簽訂不動產買
賣契約書，約定朱火爐向渠等購買同鄉○○○段一○二、一○三－一、一○四、一○
五號土地。並於契約中附註：「１、出賣人同意買受人於本件買賣之土地一○二、一
○三－一號前之道路（通往縱貫路）依現狀再鋪設六米寬之混凝土道路，包括水溝在
內。２、本買賣之土地名義為立約等四人之名義，實際為丙○○及乙○○所有，故買
賣之價款應由其二人所取得，其他甲○○、丁○○、詹增演無條件供應有關資料予代
書辦理一切分割、合併、移轉手續。」，有該契約書在卷可稽。戊○○亦自承其於上
訴人等二人在開闢前開道路時，已知悉有出賣該土地情事（見原判決理由二），而朱
火爐囑託盧增興依上述不動產買賣契約書之約定，在通往縱貫路之道路依現狀鋪設六
米寬之混凝土道路時，盧增興特地委請甲○○前來現場，當場指界及監工，甲○○指
界之道路，即係位在廟埕正前方，亦即正對廟前之道路，而非該廟左側之道路等情，
上開事實，並經原審法院八十五年度上易字第二五八二號承辦法官前往現場勘驗時，
查得鄰近之證人古燕榮、古燕安、林秋水、范增達、葉年青等一致證稱該廟正前方之
道路在拓寬前已存在甚久，當時是泥巴路，可通行鐵牛車（按即農用機械車），該路
拓寬時，曾由甲○○指示，開路工人即照指示辦理等語，並有甲○○在拓寬道路時在
場觀看之照片，附上述原審法院八十五年度上易字第二五八二號卷可證，且該廟前道
路之土地，恰屬丙○○、乙○○管有等情，而認定上述八十二年六月二十四日所訂買
賣契約中所附註之「通往縱貫路」之道路，係指該廟正前方之原有可供農用機械車行
駛之泥巴路而言，應非廟左之另方向道路（見該判決理由四(四)）云云，果屬實在，甲
○○既為上述八十二年六月二十四日不動產買賣契約訂約人之一，對於朱火爐將廟前
道路拓寬鋪設混凝土，係依據該契約附註之約定而為，且將廟前道路拓寬鋪混凝土當
時，又係依甲○○當場之指界而為，為其親身經歷之行為，理應知之甚詳；又丙○○
、乙○○亦為上述不動產買賣契約之訂約人，且係該契約所附註之「通往縱貫路」（
即廟前道路）土地之管領人，對契約內情焉能委為不知；戊○○亦自承其於上訴人等
在開闢前開道路時，即已知悉有出賣該土地情事；則戊○○具狀向台灣新竹地方法院
檢察署告訴，指上訴人等將廟前道路拓寬鋪設混凝土為竊佔，甲○○、丙○○、乙○
○再一致出庭，附合戊○○之說詞，指證上開契約中所附註之「通往縱貫路」之道路
，係廟左相反方向通往縱貫道路之道路，並非廟前道路等情，從而被告等否認其有共
同意圖使法院誤認上訴人等將廟前道路拓寬鋪設混凝土為竊佔之犯意及並無捏造事實
之辯解是否可採，即不無疑問，實情若何，自應再加詳查，以期無枉無縱。上訴意旨
指摘原判決不當，尚非全無理由，應認有撤銷發回之原因，又自訴意旨另謂被告等亦
涉犯詐欺及背信部分，因依自訴意旨認與撤銷發回部分具有裁判上一罪關係自應一併
發回，併予指明。
據上論結，應依刑事訴訟法第三百九十七條、第四百零一條，判決如主文。
中      華      民      國    八十八    年     十一     月     十一     日
                              最高法院刑事第十一庭
                                  審判長法官  莊  登  照
                                        法官  洪  明  輝
                                        法官  蔡  清  遊
                                        法官  黃  一  鑫
                                        法官  林  秀  夫
      右正本證明與原本無異
                                              書  記  官
中      華      民      國    八十八    年     十一     月     十九     日
